最高法院刑事判決　　　　　　九十六年度台上字第二一五三號
上　訴　人　甲○○
上列上訴人因違反廢棄物清理法案件，不服台灣高等法院中華民
國九十三年八月十日第二審判決（九十三年度上訴字第一五一五
號；起訴案號：台灣桃園地方法院檢察署九十一年度偵字第一七
九二三、二一七六四號），提起上訴，本院判決如下：
    主  文
上訴駁回。
    理  由
按刑事訴訟法第三百七十七條規定：上訴於第三審法院，非以判
決違背法令為理由，不得為之。是提起第三審上訴，應以原判決
違背法令為理由，係屬法定要件；如上訴理由狀並未依據卷內訴
訟資料具體指摘原判決不適用何種法則或如何適用不當，或所指
摘原判決違法情事，顯與法律規定得為第三審上訴理由之違法情
形不相適合時，均應認其上訴為違背法律上之程式，予以駁回。
本件原判決依憑證人劉權福於偵查及第一審之證言、證人陳俊三
於第一審之證詞、證人董永杰在第一審之證述、詹阿慶在第一審
之供述，及上訴人甲○○於警詢、偵查及第一、二審之供詞，暨
民國九十一年九月二十八日桃園縣大園鄉公所清潔隊公害污染會
勘紀錄、查獲劉權福駕駛九六０─ＢＦ號大貨車傾倒廢棄物之現
場照片、上載「百良資源回收有限公司；廢棄物清除處理回收；
砂石、土方處理；甲○○」之名片、九六０─ＢＦ號大貨車汽車
行車執照、百良資源回收有限公司（下稱百良公司）基本資料查
詢、桃園縣政府九十一年十一月十九日府環廢字第０九一０二五
二三一二號函附百良公司廢棄物清除許可資料、德展砂石有限公
司（下稱德展公司）基本資料查詢、台北市政府九十年四月二十
四日核發之北市廢乙清字第００二三二號廢棄物清除許可證、台
北市政府九十一年五月一日府環三字第０九一０六二二一０００
號函附乙級廢棄物清除許可證、詹阿慶九十一年九月三十日書具
之土地使用同意書等證據資料，認定上訴人有原判決事實欄所載
之犯行，因而撤銷第一審關於上訴人部分之科刑判決，改判變更
檢察官起訴法條，論處上訴人共同未經主管機關許可，提供土地
堆置廢棄物，累犯罪刑，已敘述其所憑之證據及認定之理由。對
於上訴人於原審矢口否認有任何未經主管機關許可，提供土地堆
置廢棄物之犯行，辯稱：百良公司負責人陳俊三通知伊帶德展公
司之司機劉權福，將可利用之木材放置在詹阿慶之土地上，當作
煮餿水養豬之柴火使用，伊祇單純的帶路，與詹阿慶書立之土地
使用同意書，是伊同意給養豬戶載運廢棄木材，並無違反廢棄物
清理法之犯意云云。如何係卸責之詞，不足採信，並已依證人施
翔哲於第一審之證詞、證人陳木輝在第一審之證言、劉權福於偵
查中之證詞、陳俊三在第一審之證言、詹阿輝於第一審自承其以
殯儀喪葬為業之供述及現場照片，逐一詳加指駁論述，綦詳。所
為合法之事實認定，俱有卷內證據資料足憑，從形式上觀察，原
判決並無違法之情形存在。上訴意旨略以：(一)上訴人於警詢及偵
審中迭次陳稱模板為可利用之物，非屬廢棄物清理法所規定之廢
棄物，主觀上並無任何違法犯意之存在，原判決既認定依上訴人
主觀之認識，不構成廢棄物清理法第四十六條第一項第四款之罪
，又認定上訴人有同條項第三款之犯意，且未適用刑法第十六條
但書「如自信其行為為法律所許可而有正當理由者，得免除其刑
」之規定，自有不適用法則或適用不當之違法。(二)原判決認定上
訴人有提供土地堆置廢棄物之犯行，查與檢察官起訴書所指「未
經許可清除廢棄物」之事實有別，侵害內容並非同一。原判決變
更檢察官起訴法條，改論上訴人共同未經許可清除廢棄物罪刑，
亦有不適用法則或適用法則不當之違誤云云。按修正前刑法第十
六條規定：不得因不知法律而免除刑事責任。但按其情節得減輕
其刑。如自信其行為為法律所許可而有正當理由者，得免除其刑
；究有無該條所定情形而合於得免除其刑者，係以行為人欠缺違
法性之認識，即以無違法性之認識為前提，且其自信在客觀上有
正當理由，即依一般觀念，通常人不免有此誤認而信為正當，亦
即其欠缺違法性認識已達於不可避免之程度者，始足當之。又法
院之審判，固應以起訴之犯罪事實為範圍，但於不妨害事實同一
之範圍內，仍得自由認定事實，適用法律。而所謂事實同一，指
刑罰權所以發生之原因事實係屬同一而言，非謂罪名或犯罪之構
成要件同一，亦非謂全部事實均須一致。經查，原判決綜合全案
證據資料，本於事實審法院職權推理之作用，認定上訴人有原判
決事實欄所載明知未經主管機關許可，不得提供土地堆置廢棄物
，復與詹阿慶共同提供土地予他人堆置一般事業廢棄物之犯行，
已詳細說明其採證認事之理由。原判決理由二(三)雖同時說明上訴
人主觀上認為在取得合法許可下清除廢棄物云云，然核其意旨，
則在於敘明上訴人之行為並未涉廢棄物清理法第四十六條第一項
第四款之刑責，與原判決認定上訴人未經主管機關許可而提供土
地堆置廢棄物之事實，並無相悖。原判決未適用修正前刑法第十
六條但書之規定，並於不妨害基本社會事實同一之範圍內，適用
刑事訴訟法第三百條之規定，變更檢察官起訴法條，改依廢棄物
清理法第四十六條第一項第三款之規定，論處上訴人罪刑，自無
違誤。上訴意旨置原判決所為之明白論斷於不顧，徒以自己之說
詞，泛指其為違法，並未就其如何影響原判決主旨，依據卷內訴
訟資料具體指明，自非適法之第三審上訴理由。又關於刑之量定
，係實體法上賦予法院得為自由裁量之事項，倘其未有逾越法律
所規定之範圍，或濫用其權限，即不得任意指摘為違法，以為第
三審上訴之理由。原判決認上訴人犯廢棄物清理法第四十六條第
一項第三款未經主管機關許可，提供土地堆置廢棄物罪，而該罪
法定刑為「一年以上五年以下有期徒刑，得併科新台幣三百萬元
以下罰金」，原判決適用累犯之規定加重其刑後，處上訴人有期
徒刑一年一月，核無逾越法律規定範圍或濫用其權限等違法情形
之存在。上訴意旨另以上訴人實際取得利益微小、對環境損害輕
微，原判決罪刑比例失當，指摘原判決併有不適用法則或適用法
則不當之違誤等語，核與法律規定得為第三審上訴理由之違法情
形，不相適合。衡以上述之說明，應認其上訴違背法律上之程式
，予以駁回。
據上論結，應依刑事訴訟法第三百九十五條前段，判決如主文。
中　　華　　民　　國　九十六　年　　四　　月   二十   日
                      最高法院刑事第九庭
                          審判長法官  洪　清　江
                                法官  石　木　欽
                                法官  李　伯　道
                                法官  林　勤　純
                                法官  陳　晴　教
      本件正本證明與原本無異
                                      書  記  官
中　　華　　民　　國　九十六　年　　四　　月  二十七  日
                                                H
